最高法院民事裁定　　　　　　　　　　　　　　　　九十三年度台抗字第八０二號
　　抗　告　人　乙　○
右抗告人因相對人甲○○等與彰健企業有限公司間請求損害賠償事件，對於中華民國
九十二年十二月三十日台灣高等法院裁定（八十年度重訴字第六０號），提起抗告，
本院裁定如下：
    主  文
原裁定廢棄，應由台灣高等法院更為裁定。
    理  由
按法院以裁定續行訴訟前，就所命承受訴訟人有無承受訴訟之權利、義務或是否適宜
擔任承受訴訟人，應依職權調查之。本件原法院以：原審被告彰健企業有限公司（下
稱彰健公司）之法定代理人張健於民國九十年八月二十三日死亡，訴訟程序停止，彰
健公司未經選任新董事長，依公司法第一百零八條第一項規定，應由董事即抗告人繼
任為代表人，惟兩造均未聲明承受訴訟等情，爰依職權裁定命抗告人為彰健公司之法
定代理人張健之承受訴訟人，續行本件訴訟。惟按公司法第一百零八條第一項規定：
公司應至少置董事一人執行業務並代表公司，最多置董事三人，應經三分之二以上股
東之同意，就有行為能力之股東中選任之。董事有數人時，得以章程特定一人為董事
長，對外代表公司。惟此法條並未規定如董事長死亡，而其他董事有二人時，其他每
一董事均當然繼任為公司代表人。原法院未查明彰健公司之原法定代理人張健於九十
年八月二十三日死亡時，該公司董事之人數，即認應由抗告人當然繼任為該公司之代
表人，即有可議。況依前述規定，代表公司之董事或董事長，應為有行為能力之股東
。查依原審卷所附之彰健公司登記事項卡所載，抗告人雖為彰健公司之董事及總經理
，惟彰健公司之董事除已死亡之董事長張健及抗告人外，尚有董事及經理李森（見原
審卷(五)第二七六、二七七頁），再依台中市東區戶政事務所函送原法院之戶籍謄本所
載，抗告人係二十一年八月五日生（見原審卷(六)第一五九頁），年齡已逾七十二歲，
原法院未審酌抗告人是否有行為能力而適宜承受訴訟及彰健公司有無其他得承受訴訟
之人，遽命抗告人承受訴訟，尚嫌速斷。又抗告論旨謂；抗告人現已七十二歲，身居
彰化，罹患嚴重之糖尿病，右足潰瘍併傷口感染截肢，需靠輪椅輔助方能行動，抗告
人一眼失明，一耳失聰，有失憶之情形，會陰部壞疽，身體已如風中殘燭，不堪負荷
本件訴訟往返北、中兩地長程旅途之折磨等語，並提出秀傳紀念醫院診斷證明書三份
為憑，倘所言非虛，抗告人不宜擔任承受訴訟人。實情如何猶待查明。抗告意旨指摘
原裁定不當，求予廢棄，非無理由。
據上論結，本件抗告為有理由。依民事訴訟法第四百九十二條，裁定如主文。
中　　　華　　　民　　　國　　九十三　　年　　　十　　　月　　二十一　　日
                              最高法院民事第四庭
                                  審判長法官  吳　正　一
                                        法官  劉　福　聲
                                        法官  黃　秀　得
                                        法官  黃　義　豐
                                        法官  蘇　達　志
      右正本證明與原本無異
                                              書  記  官
中　　　華　　　民　　　國　　九十三　　年　　 十一 　　月　　 十六 　　日
                                                                        Ｅ
